【裁判字號】    98,交聲,856
【裁判日期】    980930
【裁判案由】    交管條例聲異
【裁判全文】
臺灣板橋地方法院交通事件裁定         98年度交聲字第856號
原處分機關  交通部公路總局臺北區監理所板橋監理站
異  議  人
即受處分人  甲○○
上列異議人因違反道路交通管理處罰條例案件，對於交通部公路
總局臺北區監理所板橋監理站於民國98年3 月31日以板監裁字第
裁41-CG0000000號違反道路交通管理事件裁決書所為之處分，聲
明異議，本院裁定如下：
    主  文
原處分撤銷。
甲○○機器腳踏車駕駛人，不在規定車道行駛，處罰鍰新臺幣壹
仟捌佰元，並記違規點數壹點。
    理  由
一、原處分意旨略以：異議人即受處分人甲○○於民國97年6 月
    4 日14時3 分許，騎乘車牌號碼M83-716 號重型機車，行經
    臺北縣板橋市縣○○道與館前西路口時，因「不在規定車道
    行駛」之違規事實，經臺北縣政府警察局依採證照片逕行舉
    發，嗣原處分機關於98年3 月31日以板監裁字第裁41-CG000
    0000號違反道路交通管理事件裁決書，依道路交通管理處罰
    條例第45條第13款、第63條第1 項第1 款之規定，裁處異議
    人罰鍰新臺幣（下同）一千八百元，記違規點數三點。
二、聲明異議意旨略以：本件違規行為異議人並未收到舉發通知
    單，若有寄舉發通知單，郵局人員未送到異議人手上，郵局
    人員也未留下任何通知單通知異議人前往郵局領取，異議人
    直至98年4 月1 日才收到裁決書，罰鍰卻已從六百元增加到
    一千八百元，實不合理，為此聲明異議等語。
三、按機器腳踏車行駛之車道，應依標誌或標線之規定行駛，道
    路交通安全規則第99條第1 項定有明文。又按汽車駕駛人，
    駕駛機器腳踏車，不在規定車道行駛者，處六百元以上一千
    八百元以下罰鍰，並記違規點數一點，道路交通管理處罰條
    例第45條第13款、第63條第1 項第1 款分別定有明文。再按
    汽車駕駛人之行為有經科學儀器取得證據資料證明其行為違
    規之情形，當場不能或不宜攔截製單舉發者，得逕行舉發；
    第一項逕行舉發，應記明車輛牌照號碼、車型等可資辨明之
    資料，以汽車所有人為被通知人製單舉發，同條例第7 條之
    2 第1 項第7 款、第4 項亦有明文規定。復按「送達，於應
    受送達人之住居所、事務所或營業所為之。但在行政機關辦
    公處所或他處會晤應受送達人時，得於會晤處所為之。」、
    「於應送達處所不獲會晤應受送達人時，得將文書付與有辨
    別事理能力之同居人、受僱人或應送達處所之接收郵件人員
    。」、「送達，不能依前二條規定為之者，得將文書寄存送
    達地之地方自治或警察機關，並作送達通知書兩份，一份黏
    貼於應受送達人住居所、事務所、營業所或其就業處所門首
    ，另一份交由鄰居轉交或置於該送達處所信箱或其他適當位
    置，以為送達。」、「前項情形，由郵政機關為送達者，得
    將文書寄存於送達地之郵政機關。」，行政程序法第72條第
    1 項、第73條第1 項、第74條第1 項、第2 項分別規定明確
    。而依違反道路交通管理事件統一裁罰基準及處理細則第5
    條規定，處理違反道路交通管理事件，有關文書送達之程序
    ，依行政程序法之規定。再按民事訴訟法第138 條第2 項雖
    規定「寄存送達，自寄存之日起，經十日內發生效力。」惟
    因行政程序法第74條就寄存送達已自行規定，條文並無10天
    生效之規定，亦未規定準用民事訴訟法，則民事訴法前述規
    定或民事法院對民事訴訟法寄存送達之決議、裁判，於行政
    程序自難逕予適用（最高行政法院95年度裁字第2663號裁定
    參照）。
四、經查：異議人即受處分人甲○○於97年6 月4 日14時3 分許
    ，騎乘車牌號碼M83-716 號重型機車，行經臺北縣板橋市縣
    ○○道與館前西路口時，騎乘在劃有「禁行機車」標字車道
    上之違規事實，經臺北縣政府警察局依採證照片於97年6 月
    13日以北縣警交字第CG0000000 號舉發違反道路交通管理事
    件通知單（以下簡稱舉發通知單）逕行舉發，該舉發通知單
    經原舉發機關以掛號郵寄異議人之戶籍地址「臺北縣土城市
    ○○路67巷43號2 樓」時，因未獲會晤受送達人亦無受領文
    書之同居人、受僱人或應送達處所之接收郵件人員，遂依上
    開行政程序法關於寄存送達之規定，於97年6 月16日將該舉
    發通知書寄存於土城郵局（2 支局），並作送達通知書二份
    ，一份粘貼於應受送達人門首，另一份置於該受送達處所信
    箱或適當位置，以為送達；嗣異議人未於寄存送達生效後繳
    納罰鍰或提出申訴，原處分機關乃於98年3 月31日以板監裁
    字第裁41-CG0000000號違反道路交通管理事件裁決書，依道
    路交通管理處罰條例第45條第13款、第63條第1 項規定裁處
    異議人甲○○罰鍰一千八百元整，並記違規點數三點等情，
    有採證照片二張、臺北縣政府警察局北縣警交字第CG000000
    0 號舉發通知單存根聯、臺北縣政府警察局送達證書及上開
    裁決書等件影本各1 份在卷可稽。本件異議人對於上揭時、
    地有未在規定車道行駛之違規行為並不爭執，其雖以上揭情
    詞聲明異議，但查，本件舉發通知單業依寄存送達之規定，
    於97年6 月16日合法送達於異議人無誤，無論異議人是否實
    際去郵局領取舉發通知單，原舉發機關既係依上開法定程序
    送達，自已發生合法送達之效力，不因異議人實際上有無去
    郵局領取而有所異。
五、再按道路交通管理處罰條例所定罰鍰之處罰，受處罰人接獲
    違反道路交通管理事件通知單後，於15日內得不經裁決，逕
    依同條例第92條第3 項之罰鍰基準規定，向指定之處所繳納
    結案；不服舉發事實者，應於15日內，向處罰機關陳述意見
    ；其不依通知所定期限前往指定處所聽候裁決，且未依規定
    期限繳納罰鍰結案或向處罰機關陳述意見者，處罰機關得逕
    行裁決之，道路交通管理處罰條例第9 條第1 項有明文規定
    。本件異議人甲○○既有駕駛機器腳踏車，不在規定車道行
    駛之違規事實，原舉發機關亦將舉發通知單依法送達，而異
    議人舉發通知單於97年6 月16日合法送達生效後並未到案繳
    納罰鍰結案或陳述其不服舉發事實之意見，則原處分機關就
    異議人前揭駕駛機器腳踏車不在規定車道行駛之違規事實，
    依道路交通管理處罰條例第45條第13款及同條例第9 條第1
    項之規定，及以異議人逾應到案日期（即如卷附舉發通知單
    上所載之97年7 月13日）60日以上未繳納罰鍰或陳述意見，
    依違反道路交通管理事件統一裁罰基準表，裁處異議人即受
    處分人甲○○罰鍰新臺幣一千八百元，此部分於法並無違誤
    。然此項違規事實，依道路交通管理處罰條例第63條第1 項
    第1 款規定，應記違規點數一點，原處分機關之違反道路交
    通管理事件裁決書上，雖記載依道路交通管理處罰條例第63
    條第1 項第1 款規定，卻記載記違規點數三點，此部分尚有
    違誤。從而本件異議人之異議雖無理由，惟原處分既有上開
    不當，仍屬無可維持，自應由本院予以撤銷，並為裁定如主
    文第二項所示，以期適法。
據上論斷，應依道路交通管理處罰條例第87條第2 項，道路交通
案件處理辦法第20條前段，裁定如主文。
中    華    民    國    98    年    9     月    30    日
                        交通法庭  法  官  戴嘉清
以上正本證明與原本無異
如不服本裁定應於送達後5 日內向本院提出抗告狀
                                  書記官  廖貞音
中    華    民    國    98    年    9     月    30    日


司法院資訊處製作；財團法人民間司法改革基金會備份。
